臺灣橋頭地方法院民事裁定
109年度消債更字第140號
聲請人即債  劉宏駿即劉宏洋
務人                
0000000000000000

0000000000000000

代  理  人  吳榮翔  
0000000000000000

0000000000000000

0000000000000000

上列當事人因消費者債務清理事件聲請更生，本院裁定如下：
    主  文
聲請人劉宏駿即劉宏洋自民國一百零九年十一月十二日下午四時
起開始更生程序。
命司法事務官進行本件更生程序。
    理  由
一、聲請意旨略以：聲請人即債務人劉宏駿即劉宏洋前向金融機
    構辦理消費借貸、信用卡契約等，致積欠無擔保債務計新臺
    幣（下同）4,844,540元，因無法清償債務，乃於民國109年
    2月間向本院聲請前置調解，因無法負擔債權人所提還款方
    案而於同年3月19日調解不成立，因聲請人有不能清償債務
    或有不能清償之虞，復未經法院裁定開始清算程序或宣告破
    產，爰依法聲請准予裁定更生等語。
二、按「債務人不能清償債務或有不能清償之虞者，得依本條例
    所定更生或清算程序，清理其債務。」消費者債務清理條例
    （下稱消債條例）第3條定有明文。衡以消費者與金融機構
    間債之關係之發生，係依契約自由原則及相互間之信賴為基
    礎，此為社會經濟活動得以維繫及發展之重要支柱，債務人
    經濟窘迫，固不應任其自生自滅，債權人一方之利益，仍不
    能因之摒棄不顧。是債務人於協商程序中，自應本於個人實
    際財產及收支狀況，依最大誠信原則，商討解決方案。如終
    究不能成立協商，於聲請更生或清算時，法院審酌上開條文
    所謂「不能清償或有不能清償之虞」，自宜綜衡債務人全部
    收支、信用及財產狀況，評估是否因負擔債務，而不能維持
    最基本之生活條件；所陳報之各項花費，是否確屬必要性之
    支出；如曾有協商方案，其條件是否已無法兼顧個人生活之
    基本需求等情，為其判斷之準據。
三、經查：
  ㈠聲請人前向各金融機構辦理消費借貸、信用卡契約等，致現
    積欠無擔保債務至少4,844,540元，前即已因無法清償債務
    ，而於109年2月間向本院聲請前置調解，因無法負擔債權人
    所提還款方案而於109年3月19日調解不成立等情，有109年2
    月11日前置調解聲請狀所附債權人清冊、財團法人金融聯合
    徵信中心前置協商專用債權人清冊、信用報告、調解筆錄等
    件在卷可稽，堪信為真實。
  ㈡聲請人現於鳳農市場擔任臨時理貨員，自陳每月薪資約30,00
    0元，而其名下僅三商美邦人壽保險解約金27,095元、富邦
    人壽保險解約金6,668元，107、108年度皆未有申報所得，
    現勞工保險投保於職業工會等情，有財產及收入狀況說明書
    、勞工保險被保險人投保資料表、綜合所得稅各類所得資料
    清單暨國稅局財產歸屬資料清單、收入切結書、三商美邦人
    壽保險股份有限公司109年8月18日三法字第1102號函、富邦
    人壽保險股份有限公司陳報狀附卷可稽。則查無聲請人有其
    他收入來源，佐以聲請人未有所得紀錄，現勞工保險投保於
    職業工會，則以聲請人主張之收入來源，應全非虛罔，是以
    其自陳每月薪資30,000元作為核算其現在償債能力之基礎，
    應能反映真實收入狀況。
  ㈢至支出部分，聲請人主張需扶養母親及2名未成年子女，各主
    張支出扶養費2,000元、14,000元。按直系血親相互間，互
    負扶養之義務，民法第1114條第1 款定有明文。查聲請人母
    親吳○○，其108年度申報所得34,075元，每月尚領有勞保年
    金16,786元及國民年金3,772元，名下尚有供其居住之房屋
    及土地，另2名未成年子女分別為103、104年生，108年度未
    有申報所得及財產等情，有戶籍謄本、綜合所得稅各類所得
    資料清單暨國稅局財產歸屬資料清單、領取年金之存摺內頁
    等附卷可證，則聲請人母親每月領取年金共20,558元，尚能
    維持生活，僅2名未成年子女需由聲請人及配偶負擔扶養義
    務。扶養費用部分，依消債條例第64條之2第1、2項，並參
    照消民法第1118、1119條規定，其負扶養義務之程度，亦應
    考量其目前身負債務之窘境，所負擔之扶養義務能力，自非
    比一般，在無其他更為詳實之資料可供佐證之情形下，故本
    院認定以109年度高雄市最低生活費標準之1.2倍15,719元為
    標準，則與配偶分擔子女扶養費後，聲請人每月應支出母親
    扶養費應以15,719元為度（計算式：15,719×2÷2＝15,719）
    ，聲請人就此主張支出14,000元，應屬可採；至聲請人個人
    日常生活必要費用部分，審酌聲請人負債之現況，基於社會
    經濟活動之互賴及誠信，該日常生活所需費用，自應節制開
    支，不得有超越一般人最低生活標準之享受，否則反失衡平
    ，本院依消債條例第64條之2第1項，參酌衛福部社會司所公
    告歷年最低生活費標準，109年度高雄市最低生活費標準13,
    099元之1.2倍為15,719元，則聲請人每月最低生活費除有特
    殊情形並有證據證明者外，自宜以此為度，始得認係必要支
    出，聲請人主張每月個人必要生活費為13,600元，尚低於上
    開標準15,719元，亦認可採。
  ㈣綜上所述，以聲請人現每月之收入30,000元為其償債能力基
    準，扣除其每月扶養費14,000元及個人必要生活費13,600元
    後僅餘2,400元，而聲請人目前負債總額為4,844,540元，扣
    除保險解約金33,763元後，債務餘額為4,810,777元，以上
    開餘額按月攤還結果，約百年餘期間始能清償完畢，堪認聲
    請人確有不能清償債務或有不能清償之虞之情事。從而，聲
    請人主張已不能清償債務，聲請本院准予更生，依所舉事證
    及本院調查結果，即無不合。
四、末按「法院開始更生程序之裁定，應載明其年、月、日、時
    ，並即時發生效力。」、「法院裁定開始更生或清算程序後
    ，得命司法事務官進行更生或清算程序，必要時得選任律師
    、會計師或其他適當之自然人或法人一人為監督人或管理人
    。」消費者債務清理條例第45條第1 項、第16條第1 項分別
    定有明文。本件聲請人其目前收入及財產狀況，不能履行債
    務，依聲請人其目前收入及財產狀況，未償之債務亦屬不能
    清償，有如上述。此外，復查無聲請人有消費者債務清理條
    例第46條各款所定駁回更生聲請等事由，從而，聲請人聲請
    更生，洵屬有據，應予准許，爰命司法事務官進行本件更生
    程序。
五、依消費者債務清理條例第11條第1 項、第45條第1 項、第16
    條第1 項，裁定如主文。
中　　華　　民　　國　 109　　年　　11　　月　　12　　日
                      　　民事庭　法　官　李姝蒓
以上正本係照原本作成。
本裁定已於109年11月12日下午4時公告。
本裁定不得抗告。
中　　華　　民　　國　 109　　年　　11　　月　　12　　日
  　                              書記官　郭南宏